【裁判字號】    92,上易,965
【裁判日期】    921231
【裁判案由】    詐欺
【裁判全文】
臺灣高等法院臺南分院刑事判決          九十二年度上易字第九六五號        Ｇ
      上  訴  人  臺灣臺南地方法院檢察署檢察官
      被      告  甲  ○  ○
右上訴人因被告詐欺案件，不服臺灣臺南地方法院九十二年度易字第七０號中華民國
九十二年八月二十八日第一審判決（起訴案號：臺灣臺南地方法院檢察署九十一年度
偵字第五六六三號），提起上訴，本院判決如左：
      主      文
上訴駁回。
      事      實
一、甲○○前於民國（下同）八十六年及八十七年間，因侵占及偽造文書等案件，經
    台灣彰化地方法院及台灣高等法院台中分院，分別以八十六年度簡字第七五號及
    八十七年度上訴字第九五六號判處有期徒刑四月及十月，經定應執行刑有期徒刑
    一年，於八十八年一月四日縮短刑期執行完畢。甲○○猶不知悔改，明知置於雲
    林縣斗南一四五線東西向快速道路高架橋下工地及同縣土庫橋邊工地之鋼板樁共
    一千支，均係長榮營造股份有限公司（以下簡稱長榮公司）所有欲標售之物，竟
    基於為自己不法所有之意圖，於九十年十月二十九日以電話聯絡位於台南縣永康
    市○○路○段五五六巷三五號之全強企業有限公司（以下簡稱全強公司）負責人
    乙○○佯稱前揭鋼板樁均屬其所有之物，且欲出售，並即約同乙○○於九十年十
    月三十日至前揭存放鋼筋處檢視。待乙○○檢視前揭鋼板樁後，甲○○即向乙○
    ○表示願以總價新台幣（下同）三百二十七萬六千元之對價出售，且可於交付定
    金翌日即行交付，惟乙○○需先支付定金二十萬元，致使乙○○誤信前揭鋼板樁
    均屬甲○○所有之物，購得後可立即使用，遂表示同意購買，並即於九十年十一
    月一日在台南區中小企業銀行永康分行處，匯款二十萬元至不知情之甲○○配偶
    林若之合作金庫0000000000000號帳戶內，甲○○旋將該二十萬
    元提領一空，並據為己有。嗣乙○○於匯款後，多次與甲○○聯絡，欲催其交付
    鋼板樁，然甲○○卻未能依約給付，雙方經聯繫後，甲○○於同年月六日向乙○
    ○表示同意解約，並歸還定金，惟始終未能歸還，並於乙○○追問時，避不見面
    ，乙○○發覺有異，至前揭存放鋼板樁處詢問現場工人，經工人告知後，方知前
    揭鋼板樁並非甲○○所有，始知受騙。
二、案經乙○○訴由臺灣台南地方法院檢察署檢察官偵查起訴。
      理      由
一、訊據被告甲○○於偵審中固均坦承曾向告訴人乙○○表示欲出售前揭工地存放之
    鋼板樁，並已收受告訴人乙○○交匯入其配偶林若帳戶內之二十萬元，且事後
    無法交付前揭鋼板樁等情，惟矢口否認涉有詐欺取財罪嫌，辯稱：伊於出售予告
    訴人乙○○之際，曾告知告訴人前揭鋼板樁均非其所有，尚待其向原所有權人購
    買，並未向告訴人佯稱均為其所有云云。經查：
  (一)被告於前揭時地以總價三百二十七萬六千元，並需先支付定金二十萬元之條件，
    出售前揭工地存放之鋼板樁予告訴人乙○○，且告訴人乙○○業已匯款二十萬元
    入被告配偶林若合作金庫帳戶內，惟被告並未交付鋼板樁予告訴人等情，業據
    告訴人於偵查及原審審理中迭次陳稱在卷，核與被告於偵審中所供相符，並有台
    南區中小企業銀行國內匯款申請書一紙（影本）在卷可稽，告訴人此部份指訴，
    與事實相符，應堪採信。又前揭鋼板樁本係長榮公司所有之物，並曾邀集被告及
    其他廠商標售，惟因被告出價較低，並未得標等情，業據長榮公司職員林耀墩於
    原審調查時結證屬實，核與被告所供相符，此部份事實應堪認定。
  (二)訊據告訴人於原審庭訊時陳稱：「（問：買鋼板是做何用途？）是別的工地急著
    要用。」等語（參見原審九十二年四月三日訊問筆錄），被告於偵查及原審調查
    時亦供稱：「（問：乙○○有無告訴你，買鋼板是他急著要用？）有的。他說他
    工地急著要用。」等語（參見原審前開訊問筆錄）、「（問：有無說何時交貨？
    ）收到定金後隔天交貨。」等語（參見九十年度發查字第二二００號九十一年二
    月六日訊問筆錄），依此，告訴人本係因其於工作上亟需前揭鋼板樁始向被告購
    買。是若被告告知仍須向他人購買，再行轉售，衡情當無同意交付定金，向被告
    購買之理。此觀告訴人於原審調查時陳稱：「（問：當初被告是如何告訴你？當
    初約我去看鋼板，被告是告訴我鋼板是他的，沒有告訴我鋼板是別人的。」等語
    （參見原審九十二年四月三日訊問筆錄），及雙方約定交付定金翌日即需交付鋼
    板樁等情亦明。是被告於偵審中辯稱：並未向告訴人表示前揭鋼板樁係其所有云
    云，與常情相違，當無可採。
  (三)按告訴人係因亟需前揭鋼板樁供其工地所用，已如前述，是前揭鋼板樁是否為被
    告所有，自屬影響告訴人判斷被告能否即時交付鋼板樁，應否向被告購買之重要
    因素，此觀告訴人於原審調查時陳稱：「（問：如果是還要向別人購買是否還要
    購買？）不會。」（參見原審前開訊問筆錄），從而被告於邀約告訴人出售前揭
    鋼板樁時，佯稱前揭鋼板樁係其所有云云，致使告訴人陷於錯誤之舉，自屬施用
    詐術行為無疑。另被告於九十年十一月一日收受告訴人所給付之二十萬元定金，
    然於翌日無法交付鋼板樁予告訴人後，於同年十一月六日同意解約，惟始終未能
    歸還定金等情，業據告訴人於偵查中陳述甚明（參見前開發查卷九十一年四月十
    五日訊問筆錄），參以被告於偵查中，先稱告訴人交付之二十萬元定金已交予林
    耀墩作為向長榮公司訂購鋼板樁之定金云云（參見前開發查卷九十一年二月六日
    、三月四日、四月四日訊問筆錄），待檢察官命其陳報證人林耀墩年籍資料後，
    始改稱該筆二十萬元用於其公司周轉之用云云（參見偵卷第十八頁），是被告就
    告訴人給付二十萬元之用途，設詞虛構，諸多隱瞞，且於告訴人給付定金後，迅
    速提領一空，甚於六日後即無法償還，使告訴人無從追償，此與通常商業交易模
    式顯不相同，足見被告向告訴人兜售前揭鋼板樁之初，確存不法所有之意圖，被
    告於偵審中辯稱：並無詐欺告訴人之不法意圖云云，顯係事後卸責之詞，當無可
    採。
  (四)綜上所述，被告詐欺犯行明確，堪以認定，應依法論科。
二、核被告所為係犯刑法第三百三十九條第一項之詐欺取財罪。被告前於八十六年及
    八十七年間，因侵占及偽造文書等案件，經台灣彰化地方法院及台灣高等法院台
    中分院，分別以八十六年度簡字第七五號及八十七年度上訴字第九五六號判處有
    期徒刑四月及十月，經定應執行刑有期徒刑一年，於八十八年一月四日縮短刑期
    執行完畢等情，有台灣高等法院被告全國前案紀錄表一份在卷可稽。被告於有期
    徒刑執行完畢後，五年內再犯本件法定刑有期徒刑以上之罪，為累犯，應依刑法
    第四十七條之規定，加重其刑。
三、原審適用刑法第三百三十九條第一項、第四十七條、第四十一條第一項前段，罰
    金罰鍰提高標準條例第一條前段、第二條之規定，並審酌被告犯罪動機、手段、
    所得、於原審審理時當庭歸還告訴人八萬元（按被告於本院審理中已與告訴人達
    成和解），有原審九十二年六月十七日及同年七月二十二日訊問筆錄各一份在卷
    可稽、犯罪後否認犯行之態度等一切情狀，量處有期徒刑肆月，並諭知易科罰金
    之折算標準。本院經核其認事用法，均無不當，量刑亦稱妥適。檢察官循告訴人
    之請求上訴意旨以原判決量刑過輕，指摘原判決不當，為無理由，應予駁回。
據上論斷，應依刑事訴訟法第三百六十八條，判決如主文。
本案經檢察官李傳來到庭執行職務。
中    華    民    國      九十二      年    十二      月      三十一    日
          臺灣高等法院臺南分院刑事第五庭
                                      審判長法官  楊    明    章
                                            法官  戴    勝    利
                                            法官  顏    基    典
右正本證明與原本無異。
不得上訴。
                                      法院書記官  呂    嘉    文
中    華    民    國      九十三      年      一      月      二        日
附錄本判決↑論罪科刑法條：
刑法第三百三十九條：
意圖為自己或第三人不法之所有，以詐術使人將本人或第三人之物交付者，處五年以
下有期徒刑、拘役或科或併科一千元以下罰金。
以前項方法得財產上不法之利益或使第三人得之者，亦同。
前二項之未遂犯罰之。


司法院資訊處製作；財團法人民間司法改革基金會備份。
